【裁判字號】    99,台上,4738
【裁判日期】    990729
【裁判案由】    走私
【裁判全文】
最高法院刑事判決            九十九年度台上字第四七三八號
上  訴  人  甲○○
            乙○○
            丙○○
            丁○○
上列上訴人等因走私案件，不服台灣高等法院高雄分院中華民國
九十九年五月四日第二審判決（九十八年度上訴字第一四七四號
，起訴案號：台灣高雄地方法院檢察署九十七年度偵字第一六０
二二號），提起上訴，本院判決如下：
    主  文
原判決撤銷，發回台灣高等法院高雄分院。
    理  由
本件原判決認定上訴人甲○○、乙○○、丙○○、丁○○有如其
事實欄所載之犯行，而撤銷第一審之科刑判決，改判依想像競合
犯，從一重論處甲○○、乙○○、丙○○、丁○○共同走私（丁
○○為累犯）罪刑，固非無見。
惟查：(一)、犯罪事實應依證據認定，有罪之判決書，應於理由內
記載認定犯罪事實所憑之證據及其認定之理由，否則即有理由不
備之違法。懲治走私條例第二條第一項之私運管制物品進口罪，
係指私運該物品進出國境而言，若自國境內某一地區運送管制物
品至境內另一地區，應適用該條例第三條之規定論以國境內運送
管制物品罪；然若自大陸地區私運管制物品進入台灣地區，則應
成立懲治走私條例第十二條之準私運管制物品進口罪，並依該條
之規定適用同條例第二條第一項之規定處斷，均不能逕論以同條
例第二條第一項之私運管制物品進口罪。本件依原判決事實欄之
記載，甲○○、乙○○、丙○○、丁○○基於自大陸地區私運管
制物品進口逾公告數額之犯意聯絡，駕駛「榮翔一號」漁船，於
民國九十七年四月二十一日十五時十二分許，由高雄港第二港口
中和安檢所報關出港後，於翌（二十二）日十三時三十一分許，
進入大陸地區福建沿海某島嶼之港口停靠，向不詳人士購入其附
表所示原產地為大陸地區之魚貨，私運進入台灣等情。乃認定甲
○○等四人於大陸地區私運管制物品之魚類進入台灣，惟理由內
就自大陸地區私運部分，逕論以懲治走私條例第二條第一項之私
運管制物品進口之罪（見原判決第十一頁倒數第八行以下），已
有適用法則不當之違法；又理由內僅說明查獲之魚貨如何無可能
係甲○○等自行捕獲（見原判決第九頁(四)），但未據說明有如何
之證據憑以認定該批魚貨原產地為大陸地區而未經主管機關公告
准許輸入及甲○○等係以購入方式取得其所憑之依據，致此部分
事實之認定，失其所憑，自有判決理由不備之違法。(二)、事實審
法院依法調查所得之證據，如其內容或對同一待證事實之價值不
相一致時，自應依論理法則及經驗法則加以取捨，形成心證，於
判決書之理由欄內詳予說明，以憑認定事實，否則即有理由不備
之違法。原判決依行政院農業發展委員會漁業署（下稱漁業署）
九十八年六月三十日漁二字第０九八一二一一三八０號函所附「
榮翔一號」漁船九十七年四月二十一日至同年五月六日之航程紀
錄圖，資為認定上訴人等於九十七年四月二十二日十三時三十一
分，駕船進入福建沿海某島嶼之港口停靠後，為私運管制物品進
口犯行之論據（見原判決第七頁貳一(一)，第一審卷(二)第一八八、
一八九頁）。惟稽之卷附同署九十七年六月十九日漁二字第０九
七一二一三二一三號函檢附該漁船同時段之航跡資料，其所載停
靠之時間則為「二００八／五／四／十九（時）：三十九（分）
」（見偵查卷第十三、十四頁）。如果均無訛，何以漁業署就同
一待證事項出具之函文，竟出現歧異甚大之內容？因攸關上訴人
等究否於原判決認定之時點航行至大陸沿岸即停靠走私魚貨，而
未在海上行駛。原審未為究明，就上揭內容相異之證據如何取捨
，未說明其心證理由，遽引前者函文為論罪依據，難謂無證據調
查未盡及判決理由不備之違法。上訴意旨均指摘原判決不當，非
無理由，應認有撤銷發回更審之原因。原判決關於上訴人等裁判
上一罪部分，基於審判不可分原則，應併予發回。
據上論結，應依刑事訴訟法第三百九十七條、第四百零一條，判
決如主文。
中    華    民    國  九十九  年    七    月  二十九  日
                      最高法院刑事第十一庭
                          審判長法官  石  木  欽
                                法官  洪  佳  濱
                                法官  韓  金  秀
                                法官  段  景  榕
                                法官  周  煙  平
本件正本證明與原本無異
                                      書  記  官
中    華    民    國  九十九  年    八    月    二    日
                                                      Ｑ

司法院資訊處製作；財團法人民間司法改革基金會備份。
